最高法院刑事裁定
111年度台抗字第1451號
抗  告  人  林繼敏                    
代  理  人  周文哲律師
上列抗告人因違反貪污治罪條例等罪案件，不服臺灣高等法院中
華民國111年9月30日駁回其聲請再審及停止刑罰執行之裁定（11
1年度聲再字第123號），提起抗告，本院裁定如下：
    主  文
抗告駁回。
    理  由
一、本件原裁定以抗告人林繼敏因違反貪污治罪條例案件，經臺
    灣高等法院103年度矚上重訴字第22號判決論處罪刑確定（
    下稱原確定判決），其對於原確定判決聲請再審意旨如原裁
    定所載。經查：㈠聲請再審意旨雖主張蘇寶心之證詞、電腦
    内帳紀錄，及同案被告林洽權、林弘銘之證詞，尚難憑以認
    定抗告人有罪云云，惟原確定判決之認事用法，皆為事實審
    法院本其自由心證對證據予以取捨及判斷所為之結果，係屬
    其職權之適當行使，並無違背經驗法則或論理法則等違法不
    當情事。且上開證據於原確定判決之案件審判程序中已詳為
    調查，予以提示、辯論，自非屬刑事訴訟法第420條第1項第
    6款所稱之新事實、新證據。㈡聲請再審意旨另主張林洽權與
    林弘銘證詞有嚴重之瑕疵云云，雖林洽權所證述之具體情節
    與林弘銘之證述內容有部分不一致之處，此乃因本件事實及
    卷證資料龐雜，偵審耗費時間甚鉅，人之記憶往往因時間久
    遠而有淡忘或混淆之情形，洵屬人之常情。而林洽權之證述
    已有相關補強證據可資佐證，核與事實相符，堪以採信，業
    經原確定判決剖析論述甚詳，聲請再審意旨前開主張，係屬
    對於原確定判決業經調查、斟酌之事項持相異之評價，自不
    能執為聲請再審之事由。㈢聲請再審意旨雖提出臺灣高等法
    院108年度矚上重更一字第1號判決、本院109年度台上字第1
    256號判決，主張其為判決確定後始存在有利抗告人之新證
    據，惟該等判決僅能證明同案被告李源芳所涉犯行部分經原
    審法院為無罪之認定，且基於個案情節不同，所審酌具體情
    形各有差異，原確定判決已就調查所得之證據，在經驗法則
    、論理法則之支配下，本於法之確信，論斷抗告人之犯行，
    自不得比附援引其他被告之相關判決，而逕認原確定判決有
    何違失，亦難以此逕指原確定判決有失公平。是聲請再審意
    旨所提證據，核與聲請再審之要件不符，其聲請再審為無理
    由，而予以駁回，且其聲請裁定停止刑罰之執行，亦失所附
    麗，併予駁回。經核於法尚無違誤。
二、刑事訴訟法第420條第1項第6款所規定之新事實或新證據，
    係指判決確定前已存在或成立而未及調查斟酌，及判決確定
    後始存在或成立之事實、證據，依單獨或與先前之證據綜合
    判斷，可合理相信足以動搖原確定判決，使受有罪判決之人
    受無罪、免訴、免刑或輕於原判決所認罪名者而言。亦即該
    「新事實」、「新證據」，除須具備在判決確定前已存在或
    成立而未及調查斟酌，及判決確定後始存在或成立之「嶄新
    性」（或稱「新規性」、「未判斷資料性」）要件外，尚須
    單獨或與先前之證據綜合判斷，明顯具有使法院合理相信足
    以動搖原確定判決，而對受判決之人改為更有利判決之「顯
    著性」（或稱「可靠性」、「明確性」）特質，二者均屬不
    可或缺，倘若未具備上開「嶄新性」及「顯著性」要件，即
    不能據為聲請再審之原因。又對於有罪確定判決之救濟程序
    ，依刑事訴訟法規定有再審及非常上訴二種途徑，前者係為
    原確定判決認定事實錯誤而設立之救濟程序，與後者係為糾
    正原確定判決違背法令者有別，是倘所指摘者係關於原確定
    判決適用法律不當之情形，核屬非常上訴之範疇，並非聲請
    再審所得救濟。原裁定已就抗告人聲請再審意旨所主張再審
    事由，如何認未具備上開「嶄新性」、「顯著性」要件，即
    不能據為聲請再審之原因，已於理由內剖析論述甚詳，且其
    聲請再審意旨所指原確定判決採證認事違背證據法則云云，
    乃屬得否提起非常上訴之判決有無違背法令之問題，尚非本
    件再審程序所得審究。本件抗告意旨徒憑己見，猶執持陳詞
    ，認為聲請再審意旨所指證據，係屬得據以聲請再審以推翻
    原確定判決之新證據，而據以指摘原裁定違法，其抗告自難
    認為有理由，應予駁回。
據上論結，應依刑事訴訟法第412條，裁定如主文。
中　　華　　民　　國　　111 　年　　11　　月　　17　　日
                  刑事第三庭審判長法　官  徐昌錦
                                  法　官  林恆吉
                                  法　官  江翠萍
                                  法　官  侯廷昌
                                  法　官  林海祥
本件正本證明與原本無異
                                  書記官  張懿昀
中　　華　　民　　國　　111 　年　　11　　月　　23　　日